# 非同一控制下企业合并，自 1 月 1 日纳入合并范围，合并资产负债表期初数列示

提问人：hgd20084944 时间：2021-03-26 10:33:06
背景：某集团公司自 2020 年 1 月 1 日起，取得A公司的控制权，A公司自 2020 年 1 月 1 日纳入集团公司的合并范围。集团公司和A公司均从事金融行业，集团公司要求同时出具 2020 年度审计报告以及2018-2020年度三年期审计报告。
问题：
1 、 2020 年度审计报告：集团公司合并A公司时，合并资产负债表期初数，是否应将A公司资产负债进行合并列示？
思考：第 33 号合并财务报表准则第三十二条“因非同一控制下企业合并或其他方式增加的子公司以及业务，编制合并资产负债表时，不应当调整合并资产负债表的期初数”，一般情况下，合并日为会计年度中某一日【不是 1 月 1 日】，准则第三十二条主要针对一般情况，是为了和第三十二条同一控制下企业合并做区分【公司在报告期内因同一控制下企业合并增加的子公司以及业务，编制合并资产负债表时，应当调整合并资产负债表的期初数，同时应当对比较报表的相关项目进行调整，视同合并后的报告主体自最终控制方开始控制时点起一直存在】。期初指 2020 年 1 月 1 日，故对于合并日为 1 月 1 日的，所以集团公司期初合并资产负债表应以合并A公司之后的金额列示，为了避免歧义，合并资产负债表可注名 2020 年 1 月 1 日【原期初金额】、 2020 年 12 月 31 日【原期末金额】；同时由于 2020 年 1 月 1 日【期初金额】≠2019年度审计的期末金额【 2019 年 12 月 31 日】，故在财务报表附注“其他事项”进行披露，对比列示 2019 年 12 月 31 日、 2020 年 1 月 1 日合并资产负债表。此种做法是否恰当？如不恰当，应该如何处理？
假如上述处理是恰当的，此处有一个疑问，因为 2019 年度、 2020 年度审计报告分别是对 2019 年 12 月 31 日、 2020 年 12 月 31 日资产负债表发表审计意见，如果按照上述做法，出现 2020 年 1 月 1 日的资产负债表是未发表审计意见的，要如何处理？
2 、2018-2020年度三年期审计报告：明确资产负债表日是2018-12-31、2019-12-31、2020-12-31，则不存在争议？

回答人：chenyiwei
你的理解不恰当。购买日为 2020 年 1 月 1 日，则期初数中不应包含被收购企业的数据。“期初数”的含义是在上一年度末结账后转入到本年度的各科目余额（此处暂不考虑收入、金融工具、租赁等特殊新准则衔接规定的影响）。
2018-2020年度三年期审计报告：明确资产负债表日是2018-12-31、2019-12-31、2020-12-31， 2018 、 2019 年末数中也不含被收购企业的数据。